臺灣新北地方法院刑事判決
111年度訴字第990號
公  訴  人  臺灣新北地方檢察署檢察官
被      告  羅仁舜


選任辯護人  高晟剛(法扶律師)
上列被告因違反毒品危害防制條例案件，經檢察官提起公訴（11
1年度偵字第13715號），本院判決如下：
    主  文
羅仁舜販賣第三級毒品，處有期徒刑壹年拾壹月；又販賣第三級
毒品，未遂，處有期徒刑壹年。應執行有期徒刑貳年肆月。
扣案如附表編號1、2所示之物均沒收；未扣案之犯罪所得共新臺
幣肆萬參仟元沒收，於全部或一部不能沒收或不宜執行沒收時，
追徵其價額。
    事  實
羅仁舜明知4-甲基甲基卡西酮係毒品危害防制條例所列管之第三
級毒品，依法不得販賣，竟意圖營利，基於販賣第三級毒品之犯
意，分別為下列犯行：
一、羅仁舜以其持用如附表編號2所示之行動電話為聯絡工具，
    利用通訊軟體LINE與徐東暘聯繫購毒事宜，達成以新臺幣(
    下同)20,000元之價格販售含4-甲基甲基卡西酮成分之毒品
    咖啡包50包予徐東暘之合意後，由徐東暘於民國110年12月
    12日11時33分許，先將購毒款項20,000元匯至羅仁舜玉山銀
    行帳號0000000000000號帳戶，羅仁舜於同日20時許至同日2
    1時許，在桃園市中壢區大愛殯儀館前，將含4-甲基甲基卡
    西酮成分之毒品咖啡包50包交付與徐東暘。嗣徐東暘於110
    年12月15日21時40分許，在臺北市大安區信義路4段248號前
    ，將上開毒品咖啡包10包，以5,000元之代價出售與喬裝買
    家員警，為警當場逮捕，並扣得含4-甲基甲基卡西酮成分之
    毒品咖啡包10包及其與羅仁舜聯繫前揭購毒事宜之門號0000
    000000號行動電話1支，而供出其毒品上游為羅仁舜。
二、羅仁舜復於110年12月29日19時20分許，以其持用如附表編
    號2所示之行動電話為聯絡工具，利用通訊軟體Instagram詢
    問徐東暘交易毒品事宜，徐東暘為配合員警查緝毒品上游，
    與羅仁舜談妥以23,000元(起訴書誤載為20,000元，應予更
    正)之代價，購買含4-甲基甲基卡西酮成分之毒品咖啡包100
    包，並於111年1月10日17時42分許，將購毒款項23,000元匯
    至羅仁舜玉山銀行帳號0000000000000號帳戶。嗣羅仁舜利
    用通訊軟體Telegram與徐東暘聯繫交易地點，於111年1月11
    日1時30分許，抵達新北市○○區○○路000號前與徐東暘交易，
    復於交付如附表編號1所示含4-甲基甲基卡西酮成分之毒品
    咖啡包48包予徐東暘後，旋即於同日1時33分許，為埋伏員
    警逮捕而未遂，並扣得如附表所示之物，始悉上情。
    理  由
壹、程序事項　
  　按被告以外之人於審判外之陳述，雖不符刑事訴訟法第159
    條之1至第159條之4之規定，而經當事人於審判程序同意作
    為證據，法院審酌該言詞陳述或書面陳述作成時之情況，認
    為適當者，亦得為證據，刑事訴訟法第159條之5第1項定有
    明文。查本判決所引用以下審判外作成之相關供述證據，公
    訴人、被告羅仁舜及辯護人於本院審理程序均表示同意有證
    據能力【見本院111年度訴字第990號卷(下稱本院卷)第118
    頁】，本院審酌上開供述證據資料作成或取得時狀況，並無
    違法不當及證明力明顯過低之瑕疵，認以之作為證據應屬適
    當；其餘資以認定本案犯罪事實之非供述證據，亦查無違反
    法定程序取得之情形，依刑事訴訟法第158條之4之反面解釋
    ，亦有證據能力。
貳、實體事項
一、認定犯罪事實所憑之證據及理由：　　
  ㈠上開犯罪事實，業據被告於警詢、偵訊及本院準備程序及審
    理時坦認不諱【見臺灣新北地方檢察署111年度偵字第13715
    號卷（下稱偵卷）第9頁反面至第10頁反面、第49頁、第77
    至78頁；本院卷第47至48頁、第118至119頁】，核與證人徐
    東暘於警詢及偵訊時證述之情節相符(見他卷第18至22頁、
    第80至81頁；偵卷第12頁反面至第13頁、第73至74頁)，並
    有臺北市政府警察局大安分局搜索扣押筆錄暨扣押物品目錄
    表、扣案物品暨查獲現場照片各2份、通訊軟體LINE、Teleg
    ram、Instagram對話紀錄截圖、匯款明細截圖、中國信託銀
    行自動櫃員機交易明細表、交通部民用航空局航空醫務中心
    111年1月12日航藥鑑字第0000000號毒品鑑定書、內政部警
    政署刑事警察局111年3月1日刑鑑字第1108046726號鑑定書
    及臺灣臺北地方檢察署檢察官111年度偵字第288號起訴書各
    1份附卷可參【見臺灣臺北地方檢察署111年度他字第1089號
    (下稱他卷)第31至35頁、第41頁、第47至59頁；偵卷第15至
    18頁、第21至34頁、第79頁反面、第81至84頁】，足徵被告
    上開任意性之自白與事實相符，堪以採信。
　㈡按4-甲基甲基卡西酮係毒品危害防制條例所定之第三級毒品
    ，物稀價昂，其持有販賣者，政府查緝甚嚴，苟非有利可圖
    ，當不願甘冒法律制裁之風險，而予販賣；又按販賣毒品乃
    違法行為，非可公然為之，亦無公定價格，容易分裝並增減
    份量，而每次買賣之價量，輒因買賣雙方關係之深淺、資力
    、需求量及對行情之認知、來源是否充裕、查緝是否嚴緊、
    購買者被查獲時供出購買對象之風險評估等因素，而異其標
    準，非可一概而論，而販賣毒品之利得，除被告坦承犯行或
    價量俱臻明確外，委難察得實情，販賣之人從價差或量差中
    牟利之方式雖異，其意圖營利之販賣行為則同一，職是之故
    ，即使未經查得實際販賣之利得，但除非別有事證，足認係
    按同一價量委買或轉售，確未牟利外，尚難執此遽認非法販
    賣之證據有所未足，而諉無營利之意思，或阻卻販賣犯行之
    追訴（最高法院87年度台上字第3164號、89年度台上字第57
    86號判決意旨參照）。查被告與徐東暘非至親，倘非有利可
    圖，自無平白甘冒觸犯重罪之風險而交付含4-甲基甲基卡西
    酮成分之毒品咖啡包予徐東暘之理，佐以被告於審理時供稱
    ：其2次販售毒品咖啡包，均係以1包賺取100元、200元之價
    差定價等語明確（見本院卷第119頁），是被告主觀上確有
    從中賺取買賣價差以營利之意圖，要無疑義。
　㈢綜上所述，本案事證已臻明確，被告犯行均堪以認定，俱應
    依法論科。
二、論罪科刑：
　㈠按4-甲基甲基卡西酮屬毒品危害防制條例第2條第2項第2款所
    定之第三級毒品，不得非法販賣。又按刑事偵查技術上所謂
    之「釣魚」，係指對於原已犯罪或具有犯罪故意之人，以設
    計引誘之方式，迎合其要求，使其暴露犯罪事證，再加以逮
    捕或偵辦者而言。此乃純屬偵查犯罪技巧之範疇，並未違反
    憲法對於基本人權之保障，且於公共利益之維護有其必要性
    。警方為求破案，授意執勤員警佯裝購毒而與毒販聯繫，經
    毒販允諾，依約攜帶毒品交付予佯裝購毒之人，旋為埋伏員
    警當場查獲者，於此誘捕偵查案件，販毒者雖有販毒之故意
    ，且依約攜帶毒品前往交付，並已著手實施販毒之行為，然
    因係受警員引誘偽稱欲購買毒品，警員原無買受毒品之意思
    ，其虛與買賣毒品，意在辦案，以求人贓俱獲，伺機逮捕，
    實際上不能真正完成買賣毒品之行為，而應僅論以販賣毒品
    未遂罪（最高法院85年度第4次刑庭會議決議參照）。查被
    告於事實欄二所載時間，透過通訊軟體Instagram向徐東暘
    兜售含4-甲基甲基卡西酮成分之毒品咖啡包，本即有販賣第
    三級毒品之犯意，徐東暘配合警方查緝以引誘之方式使被告
    暴露犯罪事證，乃機會提供型之合法誘捕行為，與犯意誘發
    型之陷害教唆有別。又被告已著手實施販賣第三級毒品之行
    為，惟因徐東暘並無購買毒品之真意，故事實上不能完成犯
    行，故被告前開行為，僅應論以販賣未遂罪。是核被告如事
    實欄一所為，係犯毒品危害防制條例第4條第3項之販賣第三
    級毒品罪；如事實欄二所為，係犯毒品危害防制條例第4條
    第6項、第3項之販賣第三級毒品未遂罪。又本案並無證據足
    以證明被告所持有之上開第三級毒品總純質淨重已達5公克
    以上，則被告持有上開第三級毒品之行為並無刑事處罰之規
    定，自無「為販賣之高度行為所吸收，不另論罪」之問題，
    附此敘明。
  ㈡刑之減輕事由：
  ⒈被告如事實欄二所為，已著手於販賣毒品犯行之實行不遂，
    為未遂犯，爰依刑法第25條第2項規定減輕其刑。 
  ⒉按犯毒品危害防制條例第4條至第8條之罪，於偵查及歷次審
    判中均自白者，減輕其刑，毒品危害防制條例第17條第2項
    定有明文。經查，被告分別於警詢、偵訊、本院準備程序及
    審理中，就其事實欄一、二所示販賣第三級毒品既未遂之犯
    行自白犯罪，業如前述，揆諸前開說明，爰依毒品危害防制
    條例第17條第2項規定，減輕其刑。
  ⒊又按犯毒品危害防制條例第4條至第8條、第10條或第11條之
    罪，供出毒品來源，因而查獲其他正犯或共犯者，減輕或免
    除其刑，同條例第17條第1項亦有明文。查被告為警查獲後
    ，於警詢及偵訊中供出本案所販賣之第三級毒品來源為陳姿
    妤，嗣陳姿妤因涉嫌販賣含4-甲基甲基卡西酮成分之毒品咖
    啡包予被告，經臺灣桃園地方檢察署檢察官以111年度偵字
    第24304號提起公訴等情，此有被告之警詢、偵訊筆錄、臺
    北市政府警察局大安分局111年9月27日北市警安分刑字第11
    13023308號函暨臺灣桃園地方檢察署檢察官111年度偵字第2
    4304號起訴書各1份存卷可考(見偵卷第10頁、第50頁；本院
    卷第35頁、第53至57頁)，足認確係被告供出毒品來源進而
    查獲陳姿妤前揭販賣第三級毒品犯行，被告供出毒品來源之
    行為與查獲陳姿妤之犯行間，顯具關聯性，爰依毒品危害防
    制條例第17條第1項規定，減輕其刑，依序遞減之，並就事
    實欄二所為販賣第三級毒品未遂犯行，依法遞減之。
  ⒋復按刑法第59條規定犯罪之情狀顯可憫恕，認科以最低度刑
    仍嫌過重者，得酌量減輕其刑，此雖為法院依法得行使裁量
    之事項，然非漫無限制，必須犯罪另有特殊之原因、環境、
    情狀，在客觀上足以引起一般之同情而顯可憫恕，認為即予
    宣告法定最低度之刑，猶嫌過重者，始有其適用。是以，為
    此項裁量減輕其刑時，必須就被告全部犯罪情狀予以審酌，
    在客觀上是否有足以引起一般之同情而顯可憫恕之情形，始
    謂適法；又刑法第59條所規定之酌量減輕其刑，係裁判上之
    減輕，必以犯罪之情狀可憫恕，認為宣告法定最低度之刑猶
    嫌過重者，始有其適用；如別有法定減輕之事由，應先依法
    定減輕事由減輕其刑後，猶嫌過重時，始得為之；若有2種
    以上法定減輕事由，仍應先依法定減輕事由遞減其刑後，猶
    嫌過重時，始得再依刑法第59條規定酌減其刑（最高法院10
    5年度台上字第952號、102年度台上字第3444號判決意旨參
    照）。查本案毒品咖啡包所含第三級毒品4-甲基甲基卡西酮
    成分，其流通危害社會秩序至鉅，向為國法所厲禁，被告為
    智識正常之人，對於販賣第三級毒品行為之違法性及對社會
    之危害性應有認識，竟為圖利而仍執意為之，漠視法紀，嚴
    重破壞法之禁令，加劇毒品之傳播，對社會治安造成嚴重之
    危害，且其犯罪動機並非出於何種特殊原因與環境，實難認
    有何顯可憫恕之處；又被告本案販賣毒品之情節與大量販賣
    毒品之毒梟，固然有別，然被告所犯上開販賣第三級毒品罪
    之最低法定刑為7年以上有期徒刑，已因於偵查及審判中均
    自白犯行、供出本案毒品來源，且就如事實欄二所為犯行尚
    屬未遂等情，分別經毒品危害防制條例第17條第2項、第17
    條第1項、刑法第25條第2項之規定遞減輕其刑，就其實際販
    賣毒品之情節、數量、惡性及所生危害，於處斷刑為適當調
    整，核無情輕法重之情形，應無適用刑法第59條之規定酌量
    減輕其刑之餘地，是辯護人執此請求酌減其刑，尚非有據。
  ㈣爰審酌被告明知毒品對於人體有莫大之戕害，不思努力進取
    獲取所需，為圖一己之私利，明知毒品具有成癮性、濫用性
    ，對社會深具危害，仍販賣第三級毒品牟利，造成毒品流通
    且助長泛濫，危害社會治安，所為實屬不該；惟念其無前科
    紀錄，此有臺灣高等法院被告前案紀錄表在卷可查，且於犯
    罪後始終坦承犯行，態度尚可，另考量本案事實欄二所示販
    賣第三級毒品犯行因員警即時查獲而未遂，幸未成實害；兼
    衡其犯罪動機、目的、手段、販賣毒品之數量、金額、次數
    等犯罪情節；復參酌被告自述高中肄業之智識程度、現從事
    工廠作業員工作、月入約30,000元至50,000元、需補貼家庭
    開銷、經濟狀況勉持之家庭生活經濟狀況(見本院卷第120頁
    )等一切情狀，量處如主文所示之刑，並衡酌被告各次犯行
    之時間接近，犯罪目的、手段相當，並係侵害同一種類之法
    益，責任非難之重複程度較高，綜合斟酌被告各次犯罪行為
    之不法與罪責程度、所犯各罪彼此之關聯性、數罪對法益侵
    害之加重效應、罪數所反映之被告人格特性與犯罪傾向，及
    對其施以矯正之必要性、被告未來復歸社會之可能性等情，
    並衡以各罪宣告刑總和上限及各刑中最長期者，進而為整體
    非難評價，定其應執行刑如主文第1項所示。
  ㈤至被告及辯護人雖請求為緩刑之宣告云云，然緩刑之宣告，
    依刑法第74條第1項規定，以「受2年以下有期徒刑、拘役或
    罰金之宣告」為前提，本案被告所犯上開2罪，分別經本院
    判處有期徒刑1年11月、1年，定應執行有期徒刑2年4月，與
    緩刑宣告之法定要件未合，無從諭知緩刑，附此敘明。
三、沒收：
  ㈠按違禁物，不問屬於犯罪行為人與否，沒收之，刑法第38條
    第1項定有明文。又毒品危害防制條例第18條第1項後段規定
    查獲之第三、四級毒品，無正當理由而擅自持有者，沒入銷
    燬之；此應沒入銷燬之毒品，專指查獲施用或持有（未成罪
    ）之第三、四級毒品而言；倘屬同條例相關法條明文規定處
    罰之犯罪行為，即非該條項應依行政程序沒入銷燬之範圍；
    再同條例對於查獲之製造、運輸、販賣、意圖販賣而持有、
    以非法方法使人施用、引誘他人施用及轉讓、持有一定數量
    以上第三、四級毒品之沒收，並無特別規定，如其行為已構
    成犯罪，則該毒品即屬不受法律保護之違禁物，應回歸刑法
    之適用，依刑法第38條第1項第1款（即現行刑法第38條第1
    項）之規定沒收之，始為適法（最高法院98年度台上字第28
    89號、99年度台上字第2733號判決意旨參照）。扣案如附表
    編號1所示之毒品咖啡包，經交通部民用航空局航空醫務中
    心鑑定，檢出第三級毒品4-甲基甲基卡西酮成分，此有前揭
    毒品鑑定書在卷可查，屬毒品危害防制條例第2條第2項第3
    款所稱之第三級毒品，不問屬於犯罪行為人與否，應依刑法
    第38條第1項規定，宣告沒收之；另扣案之盛裝前開第三級
    毒品4-甲基甲基卡西酮之包裝袋，因沾附有該盛裝之毒品難
    以完全析離，爰併依刑法第38條第1項規定沒收之；至因鑑
    驗耗盡之4-甲基甲基卡西酮既已滅失，自無庸再為沒收之諭
    知。
  ㈡扣案如附表編號2所示之行動電話1支，為被告所有供其聯繫
    本案販賣第三級毒品犯行所用，業據被告供承明確（見本院
    卷第114頁），爰依毒品危害防制條例第19條第1項規定，宣
    告沒收。
  ㈢被告如事實欄一所示販賣第三級毒品與徐東暘所得之20,000 
    元；如事實欄二所示由徐東暘配合員警佯裝買家向被告購買
    第三級毒品所交付之價金23,000元，共計43,000元，固未扣
    案，然均屬被告犯罪所得之物，爰依刑法第38條之1第1項前
    段、第3項規定，宣告沒收之，於全部或一部不能沒收或不
    宜執行沒收時，追徵其價額。 
據上論斷，應依刑事訴訟法第299條第1項前段，判決如主文。
本案經檢察官鄭朝光偵查起訴，檢察官林蔚宣到庭執行職務。
中　　華　　民　　國　　111 　年　　12　　月　　7 　　日
                  刑事第十八庭  審判長法　官　詹蕙嘉
　　　　　　　　　
　　　　　　　　　　　　　　　　　　　法　官　劉明潔
　　　　　　　　　
　　　　　　　　　　　　　　　　　　　法　官　施函妤
上列正本證明與原本無異。　　　　　　　　　
如不服本判決應於收受判決後20日內向本院提出上訴書狀，並應
敘述具體理由；其未敘述上訴理由者，應於上訴期間屆滿後20日
內向本院補提理由書（均須按他造當事人之人數附繕本）「切勿
逕送上級法院」。
　　　　　　　　　　　　　　　　　　　書記官  謝昀真
中　　華　　民　　國　　111 　年　　12　　月　　8 　　日

附錄本案論罪科刑法條全文：
毒品危害防制條例第4條
製造、運輸、販賣第一級毒品者，處死刑或無期徒刑；處無期徒
刑者，得併科新臺幣3千萬元以下罰金。
製造、運輸、販賣第二級毒品者，處無期徒刑或10年以上有期徒
刑，得併科新臺幣1千5百萬元以下罰金。
製造、運輸、販賣第三級毒品者，處7年以上有期徒刑，得併科
新臺幣1千萬元以下罰金。
製造、運輸、販賣第四級毒品者，處5年以上12年以下有期徒刑
，得併科新臺幣5百萬元以下罰金。
製造、運輸、販賣專供製造或施用毒品之器具者，處1年以上7年
以下有期徒刑，得併科新臺幣1百50萬元以下罰金。
前五項之未遂犯罰之。

附表：
編號 扣案物品名稱 數量 備註 1 毒品咖啡包 48包 ⒈綠色粉末24袋。實稱毛重126.1490公克（含24袋7標籤2膠帶），淨重101.7990公克，取樣0.1008公克，餘重101.6982公克，檢出Mephedrone成分。 ⒉淡黃色粉末24袋。實稱毛重148.9090公克（含24袋5標籤3膠帶），淨重133.6020公克，取樣0.1397公克，餘重133.4623公克，檢出Mephedrcme成分。 2 iPhone12 Pro行動電話 (含門號0000000000號SIM卡1張) (IMEI：000000000000000） 1支 被告所有供聯繫本案販賣第三級毒品犯行所用之物。